【裁判字號】    98,再,123
【裁判日期】    990316
【裁判案由】    全民健康保險
【裁判全文】
臺北高等行政法院裁定
                                       98年度再字第123號
再審原告    甲○○○○○○○
訴訟代理人  陳丁章  律師
再審被告    行政院衛生署中央健康保險局
代  表  人  乙○○
訴訟代理人  洪瑞燦  律師
上列當事人間因全民健康保險事件，再審原告就本院96年5 月31
日94年度訴字第1146號確定判決不服，提起再審，本院裁定如下
︰
    主  文
再審原告之訴駁回。
再審訴訟費用由再審原告負擔。
    理  由
一、按「再審之訴應於三十日之不變期間內提起。前項期間自判
    決確定時起算，判決於送達前確定者，自送達時起算；其再
    審之理由發生或知悉在後者，均自知悉時起算。」行政訴訟
    法第276 條第1 項定有明文。
二、查本院96年5 月31日94年度訴字第1146號判決，係於民國（
    下同）96年11月9 日確定，再審原告居住於台中市，對之提
    起再審之訴，扣除在途期間7 日，其不變期間之末日，本應
    為96年12月16日（星期日），因該日為星期日，故再審原告
    至遲應於96年12月17日前提起再審，然本件再審原告遲至98
    年9 月23日方提起再審，有本院收文日期戳在卷可憑，再審
    原告之訴自已逾越不變期間。
三、再審原告雖主張「自98年8 月26日收受台中市衛生局98年8
    月24日衛醫字第0980046535號函時，才知道自己及宏誠診所
    未受行政處分及現時移送地方法院檢察署之案件均一併移送
    藥師」，再審理由知悉在後云云，惟查：
（一）再審原告於未受台中市衛生局通知被處分前，當然知道其
      尚未受行政處分，其於98年8 月19日自己去函向台中市衛
      生局「查詢」是否受行政處分，再本於台中市衛生局回函
      所稱「台端及宏誠診所從88年迄今未查有違反醫療法及醫
      師法受處分紀錄」之回覆，主張「自收受該函起方知自己
      及宏誠診所未受處分」之消極事實，與常情不符，不足採
      信，難認有何「知悉在後」之情事。如若不然，再審原告
      可於判決確定五年內之任何時間，向台中市衛生局查詢該
      項消極事實，因該事實從未發生，台中市衛生局無論何時
      都會回覆稱再審原告及宏誠診所「未受處分」，如果因此
      認為再審理由知悉在後而可得提起再審，則行政訴訟法第
      276 條第1 項之規定豈非成為具文？
（二）又「處分當時已實施醫藥分業」，係處分時之時空背景，
      並非再審原告所不知，再審原告主張其事後才知悉「再審
      被告移送地檢署之案件，均一併移送藥師」云云，並未舉
      証以實其說，不足採信。何況，再審原告於96年12月10日
      第一次提出再審（本院96年度再字107 號）時，即以「頓
      悟察覺當時時空背景已實施醫藥分業，‧‧請鈞院命再審
      被告提出與本件相關之全部『中央健康保險局特約醫事服
      務機構門診處分及治療明細』‧‧其上如有藥師簽章，即
      可認定確無所謂虛報‧‧」等語，可知至遲於96年12月10
      日再審原告已知悉「處分當時已實施醫藥分業」之時空背
      景及效果，因而才會以「證人陳秀蘭」、「中央健康保險
      局特約醫事服務機構門診處分及治療明細」作為行政訴訟
      法第273 條第1 項第13款之「發見未經斟酌之證物」（用
      以證明其上有藥師簽章及再審原告並無調劑權）提起再審
      ，再審原告自不得於98年9 月23日提起本件再審時，復就
      同一事實主張於98年8 月26日方知悉。
四、按「再審之訴不合法者，行政法院應以裁定駁回之。」，行
    政訴訟法第278 條第1 項定有明文，本件再審原告無從證明
    再審理由知悉在後，其提起再審已逾判決確定後30日之不變
    期間，自非法之所許，應予駁回。
五、依行政訴訟法第283 條、第278 條第1 項、第104 條、民事
    訴訟法第95條、第78條，裁定如主文。
中    華    民    國    99    年    3     月    16    日
                    臺北高等行政法院第七庭
                              審判長法  官  吳慧娟
                                    法  官  林惠瑜
                                    法  官  畢乃俊
上為正本係照原本作成。
如不服本裁定，應於送達後10日內向本院提出抗告狀（須按他造
人數附繕本）。
中    華    民    國    99    年     3    月    16    日
                                    書記官  簡信滇


司法院資訊處製作；財團法人民間司法改革基金會備份。
